臺灣高等法院民事判決　九十一年度重訴字第七八號
　　原　　　告　乙○○
　　原　　　告　甲○○
　　被　　　告　丙○○
右當事人間因刑事附帶民事訴訟請求侵權行為損害賠償事件，經刑事庭裁定移送前來
，本院判決如左：
    主      文
被告應給付原告乙○○新台幣仟肆佰壹拾陸萬伍仟元，及自民國九十年三月二日起
至清償日止，按週年利率百分之五計算之利息。
被告應給付原告甲○○新台幣玖佰肆拾伍萬元，及自民國九十一年八月八日起至清償
日止，按週年利率百分之五計算之利息。
本判決第一項於原告乙○○以新台幣壹仟壹佰拾捌萬玖仟元供擔保後，得假執行。
訴訟費用由被告負擔。
    事      實
甲、原告方面：
一、聲明：
  (一)被告應給付原告乙○○新臺幣（下同）三千四百一十六萬五千元、給付原告甲○
    ○九百四十五萬元，及均自起訴狀繕本送達翌日起至清償日止，按週年利率百分
    之五計算之利息。
  (二)原告乙○○願供擔保，請准宣告假執行。
二、陳述略以：
　(一)被告與訴外人曹宇隆（已歿）係夫妻，二人共同經營俊安機械有限公司（下稱俊
　　安公司），從事鋼材、模具及鍛造業務，於民國（下同）八十七年七月、十月間
　　，分別向原告甲○○、乙○○誑稱：其等經營之生意頗佳，惟欠缺資金，如投資
　　該公司，每投資一百萬元，每年將有四十萬元之獲利，或其等需要資金購買施工
　　材料、承包工程急需履約保證金等為由，向原告甲○○、乙○○緊急情商調度金
　　錢支應，並提示偽造之軍品製作合約書、麗鋼鋼構股份有限公司（下稱麗鋼公司
　　）合約書、台灣鐵路局機件外包合約書予原告甲○○、乙○○，使原告甲○○、
　　乙○○信以為真，並陷於錯誤，遂決定或為投資，或為貸與金錢，原告甲○○乃
　　自八十七年九月間起至八十八年七月間止，以匯款方式交付金錢予被告與訴外人
　　曹宇隆二人，原告乙○○亦自八十八年一月間起至同年八月間止，委由其同居人
　　霍守仁以匯款方式交付金錢予被告與訴外人曹宇隆二人，而被告與訴外人曹宇隆
　　二人則另簽發以俊安公司名義或交付以簡章榮經營之榮威機械工業股份有限公司
　　（下稱榮威公司）名義之支票予原告甲○○、乙○○，以資證明，原告甲○○、
　　乙○○共計分別交付九百四十五萬元、三千四百一十六萬五千元予被告與訴外人
　　曹宇隆二人，嗣因原告乙○○所持有榮威公司為發票人之面額一百六十萬元支票
　　乙紙，於八十八年九月三日屆期提示竟遭退票，原告甲○○、乙○○始知受騙。
  (二)被告經檢察官以偽造文書、詐欺罪提起公訴，並經  鈞院判處有期徒刑二年在案
    。爰依民法第一百八十四條侵權行為之法律關係，訴請被告給付原告甲○○九百
    四十五萬元、給付原告乙○○三千四百一十六萬五千元，及均自起訴狀繕本送達
    翌日起至清償日止，按週年利率百分之五計算之利息。
乙、被告方面：
    被告未於言詞辯論期日到庭，亦未提出任何書狀做何聲明或陳述。
    理      由
一、本件被告未於言詞辯論期日到埸，核無民事訴訟法第三百八十六條各款所列情形
    ，爰依原告之聲請，由其一造辯論而為判決。
二、原告起訴主張：被告與訴外人曹宇隆係夫妻，二人共同經營俊安公司，從事鋼材
　　、模具及鍛造業務，於八十七年七月、十月間，分別向原告甲○○、乙○○誑稱
　　：其等經營之生意頗佳，惟欠缺資金，如投資該公司，每投資一百萬元，每年將
　　有四十萬元之獲利，或其等需要資金購買施工材料、承包工程急需履約保證金等
　　為由，向原告甲○○、乙○○緊急情商調度金錢支應，並提示偽造之軍品製作合
　　約書、麗鋼合約書、台灣鐵路局機件外包合約書予原告甲○○、乙○○，使原告
　　甲○○、乙○○信以為真，並陷於錯誤，遂決定或為投資，或為貸與金錢，原告
　　甲○○乃自八十七年九月間起至八十八年七月間止，以匯款方式交付金錢予被告
　　與訴外人曹宇隆二人，原告乙○○亦自八十八年一月間起至同年八月間止，委由
　　其同居人霍守仁以匯款方式交付金錢予被告與訴外人曹宇隆二人，而被告與訴外
　　人曹宇隆二人則另簽發以俊安公司名義或交付以簡章榮經營之榮威公司名義之支
　　票予原告甲○○、乙○○，以資證明，原告甲○○、乙○○共計分別交付九百四
　　十五萬元、三千四百一十六萬五千元予被告與訴外人曹宇隆二人，嗣因原告乙○
　　○所持有榮威公司為發票人之面額一百六十萬元支票乙紙，於八十八年九月三日
　　屆期提示竟遭退票，原告甲○○、乙○○始知受騙。爰依民法第一百八十四條侵
　　權行為之法律關係，訴請被告給付原告甲○○九百四十五萬元、乙○○三千四百
　　一十六萬五千元，及均自起訴狀繕本送達翌日起算之法定遲延利息。
三、原告主張：被告與訴外人曹宇隆二人以偽造文書方式分別向原告甲○○、乙○○
    詐騙九百四十五萬元、三千四百一十六萬五千元之事實，業據其等提出匯款清單
    、匯款通知書及回條、估價單、俊安公司支票及退票理由單、榮威公司之支票及
    退票理由單為證，而被告於刑事案件審理時亦自承有積欠原告乙○○、甲○○前
    開款項，況俊安公司實際上從未承包過上述機件或軍品外包等合約，俊安公司平
    常金錢往來，均由被告負責等情，亦據訴外人曹宇隆於八十八年九月八日警訊中
    供述甚詳（見警刑三字第八五七號警卷第五頁），而訴外人曹宇隆為被告丙○○
    之配偶，衡情其生前所述應無陷害被告之理，復與原告甲○○、乙○○之指述相
    合，訴外人曹宇隆所述當屬可信，且被告因而涉有偽造文書、詐欺罪，經本院刑
    事庭判處有期徒刑二年，亦據本院調閱八十九年度上訴字第三○六六號刑事案卷
    查明屬，原告甲○○、乙○○之主張，自堪信為真實。
四、綜上所述，原告甲○○、乙○○主張：被告係以偽造文書、詐欺侵權行為向伊等
    騙取錢財，為可採。從而原告甲○○、乙○○本於民法第一百八十四條侵權行為
    損害賠償之法律關係，請求被告給付原告甲○○九百四十五萬元、給付原告乙○
    ○三千四百一十六萬五千元，及原告甲○○部分自九十一年八月八日（即起訴狀
    繕本送達翌日）起、乙○○部分自九十年三月二日（即起訴狀繕本送達翌日）起
    均至清償日止，均按週年利率百分之五計算之利息，自屬有據，應予准許。原告
    乙○○陳明願供擔保，聲請宣告假執行，經核並無不合，爰酌定相當擔保金額，
    准予宣告假執行。
據上論結，本件原告之訴，為有理由，爰判決如主文。
中　　　華　　　民　　　國　　九十一　　年　　十二　　月　　　十七　　　日
                                民事第十庭
                             　     審判長法  官　林  敬  修
                             　　　　　　 法  官　劉  勝  吉
                             　　　　　　 法  官　黃  騰  耀
右正本係照原本作成。
如不服本判決，應於收受送達後二十日內向本院提出上訴書狀，其未表明上訴理由者
，應於提出上訴後二十日內向本院補提理由書狀（均須按他造當事人之人數附繕本）
上訴時應提出委任律師或具有律師資格之人之委任狀；委任有律師資格者，另應附具
律師及格證書及釋明委任人與受任人有民事訴訟法第四百六十六條之一第一項但書或
第二項（詳附註）所定關係之釋明文書影本。
中　　　華　　　民　　　國　　九十一　　年　　十二　　月　　　十八　　　日
  　　　　　　　　　　　　　　　　　　　　書記官  楊  麗  雪
附註：
民事訴訟法第四百六十六條之一（第一項、第二項）：
對於第二審判決上訴，上訴人應委任律師為訴訟代理人。但上訴人或其法定代理人具
有律師資格者，不在此限。
上訴人之配偶、三親等內之血親、二親等內之姻親，或上訴人為法人、中央或地方機
關時，其所屬專任人員具有律師資格並經法院認為適當者，亦得為第三審訴訟代理人
。
